【裁判字號】    95,抗,1561
【裁判日期】    951211
【裁判案由】    假扣押
【裁判全文】
臺灣高等法院民事裁定                  95年度抗字第1561號
抗  告  人  越太企業有限公司
兼法定代理  丁○○
人
抗  告  人  乙○○
            丙○○
前列四人
代  理  人  林昇格律師
複代理人    黃維倫律師
相  對  人  華南商業銀行股份有限公司
法定代理人  甲○○
代  理  人  戊○○
上列當事人間假扣押事件，抗告人對於中華民國95年5月18日臺
灣臺北地方法院95年度裁全字第6280號所為裁定提起抗告，本院
裁定如下：
    主  文
原裁定廢棄。
相對人在原法院之聲請駁回。
聲請及抗告訴訟費用由相對人負擔。
    理  由
一、相對人於原法院聲請意旨略以：抗告人越太企業有限公司（
    下稱越太公司）於民國92年1月10日，邀抗告人丁○○、乙
    ○○、丙○○為連帶保證人，在金額新台幣（下同）1億
    2200萬元限額，與抗告人越太公司負連帶清償責任。嗣越太
    公司於94年8月3日向相對人借用250萬元，約定於95年8月3
    日清償。茲因相對人於95年5月11日接獲台灣台北地方法院
    95年度執全黃字第1542號執行命令，執行假扣押抗告人越太
    公司於第三人之存款債權。依兩造約定，如有授信約定書第
    5條約定之情事，其債務視同到期，惟迭經催討，抗告人均
    未清償，共計尚欠相對人本金250萬元及利息、違約金未償
    。為此願供擔保，以代假扣押請求及原因之釋明，請裁定准
    予假扣押等語。
二、原裁定以：相對人就其主張之請求及假扣押原因，除已提出
    借據影本等件外，復據陳明願供擔保以補釋明之不足，爰裁
    定相對人以84萬元或同面額之中央政府建設公債為債務人供
    擔保後，得對債務人之財產在250萬元之範圍內假扣押。抗
    告人如為相對人供擔保金250萬元或將債權人請求之金額提
    存後，得免為或撤銷假扣押。
三、抗告意旨略以：訴外人同暉國際股份有限公司（下稱同暉公
    司）固於95年3月對抗告人越太公司為假扣押之聲請，但95
    年9月已撤回假扣押之聲請，抗告人越太公司之財產並未受
    到任何不利益之處分。再者，相對人對抗告人越太公司之三
    筆建物及一筆土地，有第一順位之3000萬元最高限額抵押權
    ；對抗告人丁○○之一筆土地及一筆建物有555萬元之第一
    順位最高限額抵押權，而相對人聲請假扣押之範圍，僅為
    250萬元，遠低於前開抵押權之金額，相對人顯已有充足擔
    保物權，自不得再為假扣押之聲請。且相對人非不得依拍賣
    抵押物強制執行程序實際受價款之分配，顯無日後不能或難
    以執行之虞。此外，相對人所假扣押之金額為250萬元，但
    其聲請假扣押之對象，單是土地部分之公告現值即將近6000
    萬元，顯不合比例。另抗告人丙○○僅為保證人而非債務人
    ，其財產不得作為假扣押之標的等語。
四、按假扣押，非有日後不能強制執行或甚難執行之虞者，不得
    為之。民事訴訟法第523條第1項定有明文。因假扣押制度係
    為保全強制執行而設，故凡假扣押之聲請，必須有將來不能
    執行或執行困難之虞，始得為之。而有設定抵押權之債權，
    債權人苟未能釋明抵押物不足供其債權全部之清償或有其他
    特別情事，不得謂有日後不能強制執行或甚難執行之虞，該
    債權人聲請假扣押自應予以駁回（最高法院19年抗字第474
    號、26年渝抗字第374號判例參照）。
五、查相對人係主張就其對抗告人有250萬債權，而為假扣押之
    聲請。惟抗告人越太公司所有之台北市○○區○○段2小段2
    地號土地應有部分123/10000，及其上建物台北市○○區○
    ○段2小段2177建號、2178建號已設定第一順位之最高限額
    3000萬元抵押權予相對人；抗告人丁○○所有台北縣板橋市
    ○○○段207-12地號土地及其上建物台北縣板橋市○○○段
    4156建號亦設定第一順位之最高限額555萬元抵押權予相對
    人，有土地及建物登記謄本可稽（見本院卷第10至18頁），
    合計已設定達3555萬元之最高限額抵押權予相對人，遠高於
    相對人本件所主張之債權額250萬元。又第三人同暉公司雖
    曾於95年3月間對抗告人越太公司為假扣押之聲請，惟其業
    於95年9月間撤回假扣押之聲請，亦有該公司撤回假扣押聲
    請狀可參（見本院卷第7頁），是抗告人之財產並未因該假
    扣押之聲請而有短少之變動。
六、相對人雖謂抗告人越太公司實際積欠相對人之債務為新台幣
    2123萬9238元、美金22萬5042.76元及利息、違約金。惟抗
    告人上述抵押權之擔保金額達3555萬元，自難遽予認定抗告
    人無法清償。相對人復指稱抗告人越太公司及丁○○於金融
    機構借款共5435萬5000元乙節，固據其提出財團法人金融聯
    合徵信中心徵信資料為佐（見本院卷第50至54頁），然相對
    人既為第一順位抵押權人，本即有優先受償之權，自不因抗
    告人之其他債務而受影響。另相對人指稱抗告人丁○○於95
    年5月10日受贈坐落台北縣板橋市○○○段31-28地號及其上
    建物台北縣板橋市○○街20巷8弄2號，隨即於95年6月8日出
    售與第三人王書銘云云，惟抗告人丁○○出售不動產，亦獲
    有相當之對價，難認其財產有所短少，況抗告人提供予相對
    人之擔保已足清償所欠債務，尚難謂此財產之處理有妨礙相
    對人日後強制執行之虞。至相對人陳稱抗告人丙○○所有坐
    落台北縣土城市○○○段內水坑小段710、711、712地號及
    台北縣土城市○○段埤塘小段27-2地號土地未設定抵押權云
    云，查相對人為本件假扣押聲請，所欲保全強制執行之債權
    乃抗告人於94年8月3日向相對人所借之250萬元，此觀假扣
    押聲請狀之記載甚明（見原審卷第1頁）。依卷附保證書，
    抗告人丙○○固為抗告人越太連帶保證人（見原審卷第8頁
    ），惟因本件相對人所欲保全之債權強制執行數額僅250萬
    元，而抗告人越太公司、丁○○所提供之擔保物權已達3555
    萬元，顯逾本件保全之債權數額，縱前開抗告人丙○○所有
    土地未設定抵押權予相對人，亦難認相對人就本件所欲保全
    之債權有何日後不能執行或甚難執行之虞。
七、從而，相對人所為本件假扣押之聲請，核與民事訴訟法第
    523條規定不符，應予駁回。原審未察，遽予准許，容有未
    洽。抗告意旨據此指摘原裁定不當，求予廢棄，為有理由。
    爰由本院予以廢棄，並裁定如主文第2項所示。
八、據上論結，本件抗告為有理由，依民事訴訟法第492條、第
    95條、第78條，裁定如主文。
中    華    民    國    95    年    12    月    11    日
                    民事第一庭
                        審判長法  官  張耀彩
                              法  官  林金吾
                              法  官  盧彥如
正本係照原本作成。
本裁定除以適用法規顯有錯誤為理由，並經本院許可外，不得再
抗告。如提起再抗告，應於收受後10日內委任律師為訴訟代理人
向本院提出再抗告狀。並繳納再抗告費新台幣１千元。
中    華    民    國    95    年    12    月    12    日
                              書記官  鄭兆璋


司法院資訊處製作；財團法人民間司法改革基金會備份。
